臺灣臺北地方法院交通事件裁定　　　　96年度交聲字第1305號
原處分機關　臺北市交通事件裁決所
異　議　人
即受處分人　甲○○○
上列異議人即受處分人因違反道路交通管理處罰條例案件，對於
臺北市交通事件裁決所中華民國96年9 月26日所為之處分（原處
分案號：北市裁二字第裁22-ZAQ016599號、22-ZAQ016609號、22
-ZFP007822號、22-ZAQ017833號），聲明異議，本院裁定如下：
    主  文
原臺北市交通事件裁決所北市裁二字第裁22-ZFP007822號、22-Z
AQ017833號處分撤銷。
上開撤銷部分，甲○○○不罰。
其餘異議駁回。
一、按汽車行駛於應繳費之公路、橋樑、隧道或輪渡，不依規定
    繳費者，處汽車所有人或駕駛人新臺幣（下同）3000元以上
    6000元以下罰鍰，並追繳欠費，道路交通管理處罰條例第27
    條第1 項定有明文。次按，交通部臺灣區○道○○○路局為
    辦理電子收費申裝及欠費追繳作業，依據公路通行費徵收管
    理辦法（下稱本辦法）相關規定訂定交通部臺灣區○道○○
    ○路局電子收費申裝及欠費追繳作業注意事項（下稱注意事
    項）；又依本辦法第15條，用路人不依規定繳費者，營運單
    位應依用路人不同之欠費行為，依本局（指高速公路局）查
    明之車籍資料，製發「補繳通行費及作業處理費通知單」，
    追繳通行費並加收作業處理費用；用路人應於通知單所列之
    繳費期限內完成補繳程序，逾期未繳納則移送相關警察單位
    依法處理；注意事項第1 條、第13條第1 項、第17條第3 項
    分別定有明文。
二、本件異議人即受處分人甲○○○駕駛車號4577-MS 號自用小
    客車，分別於附表所示之時、地，經過高速公路電子收費車
    道，未依規定繳費，經主管機關依交通部臺灣區○道○○○
    路電子收費申裝及欠費追繳作業注意事項規定，通知異議人
    應於96年4 月10日前補繳。異議人未依期限補繳，經原舉發
    單位即內政部警政署國道公路警察局，以補繳截止日之96年
    4 月10日為違規時間，於附表所示之舉發日期，依道路交通
    管理處罰條例第27條第1 項之規定，分別製發如附表所示之
    舉發違反道路交通管理事件通知單（以下簡稱舉發通知單）
    逕行舉發。嗣異議人不服到案提出申訴，原處分機關認無理
    由，乃依道路交通管理處罰條例第27條第1 項，於96年9 月
    26日以附表所示之裁決書各裁處異議人3000元，合計共1 萬
    2000元罰鍰。異議人不服該處分，而於96年10月16日聲明異
    議等情，有上開舉發通知單、裁決書附卷可稽。
三、聲明異議意旨略以：異議人裝設有ETC（即e通機）且儲值卡
    金額充足，對於機器何以未感應扣款，甚為不解，可能是遠
    通電收股份有限公司（以下簡稱遠通公司）的機器故障所致
    。又異議人之戶籍地址與通訊地址不同，信件皆由他人代收
    ，故異議人從未收到補繳通知單，亦不知有應補繳通行費情
    事云云。經查：
（一）遠通公司各收費站之電子收費車道於每月皆會進行電子收
      費系統之定期保養及維護，而前開違規地點之電子收費車
      道之e 通機，於前開違規時間皆屬正常運作，並無異常情
      形。又電子收費系統如顯示「卡片餘額不足」指車輛通過
      時，交易記錄中可偵測到e 通機及卡片，但卡片餘額無法
      支付該次通行費，有遠通公司96年12月20日總發字第0960
      0810號函附卷足參。異議人雖辯稱遠通公司之電子收費設
      備可能有故障，然未提出任何足資證明該事實之證據供本
      院調查，自難遽以採信。
（二）又查，附表編號1 、2 號所示之舉發通知單，舉發前皆先
      由遠通公司以普通掛號方式先行寄發補繳通知單。附表編
      號1 號之補繳通知單掛號號碼為00000000000000；附表編
      號2號 之補繳通知單掛號號碼為00000000000000，業經異
      議人蓋章收受，有遠通公司96年12月20日總發字第096008
      10號函所附交通部臺灣區○道○○○路局委託遠通電收股
      份有限公司補繳通行費及作業處理費通知單、異議人掛號
      郵件簽收（收據）清單在卷可憑。是本件補繳通知單既經
      合法送達異議人，異議人仍以未收到補繳通知單為辯，委
      無可採。從而，就附表編號1 、2 號所示異議人於應繳費
      之公路未依規定繳費之違規行為，應堪認定，則原處分機
      關依據道路交通管理處罰條例第27條第1 項規定各裁處異
      議人3000元，合計共6000元，於法並無違誤，本部分異議
      為無理由，應予駁回。
（三）至於附表編號3 、4 號之舉發通知單，按「違反本條例之
      行為，自行為成立之日起；行為有連續或繼續之狀態者，
      自行為終了之日起，逾3 個月不得舉發」，道路交通管理
      處罰條例第90條前段規定甚明。而附表編號3 、4 號之舉
      發通知單，其違規時間為96年4 月10日，然舉發日期為96
      年7 月10日，顯已逾3 個月之舉發期限，原處分機關就此
      部分未經合法舉發之違規行為，逕行裁處，容有未洽，其
      裁處應予撤銷，並由本院逕為不罰之諭知。
四、據上論斷，應依道路交通案件處理辦法第19條、第20條前段
    ，裁定如主文。
中　　華　　民　　國　　96　　年　　12 月　　31       日
           　　　 交通法庭  法　官　孫正華
上正本證明與原本無異。
如不服本裁定，應於裁定送達後5 日內向本院提出抗告狀。
                            書記官  葉潔如
中　　華　　民　　國　　97　　年　　1 　　月　　3 　　日
 附表
┌──┬──────────┬───────────┬──────┬──────┬───────┬───────┬─────┐
│編號│     通行時間       │       通行地點       │  違規事由  │  舉發時間  │舉發通知單單號│  裁決書案號  │違規時間  │
├──┼──────────┼───────────┼──────┼──────┼───────┼───────┼─────┤
│ 1  │96年2月2日15時00分  │泰山收費站北上第10車道│卡片餘額不足│ 96年7月9日 │ 公警局交字第 │北市裁二字第裁│96年4月10 │
│    │                    │                      │            │            │ ZAQ016599號  │22-ZAQ016599號│日        │
├──┼──────────┼───────────┼──────┼──────┼───────┼───────┼─────┤
│ 2  │96年2月2日18時25分  │泰山收費站南下第11車道│卡片餘額不足│ 96年7月9日 │ 公警局交字第 │北市裁二字第裁│96年4月10 │
│    │                    │                      │            │            │ ZAQ016609號  │22-ZAQ016609號│日        │
├──┼──────────┼───────────┼──────┼──────┼───────┼───────┼─────┤
│ 3  │95年4月7日16時14分  │樹林收費站南下第12車道│  無e通機   │ 96年7月10日│ 公警局交字第 │北市裁二字第裁│96年4月10 │
│    │                    │                      │            │            │ ZFP007822號  │22-ZFP007822號│日        │
├──┼──────────┼───────────┼──────┼──────┼───────┼───────┼─────┤
│ 4  │95年6月17日18時33分 │泰山收費站南下第11車道│e通機未插卡 │ 96年7月10日│ 公警局交字第 │北市裁二字第裁│96年4月10 │
│    │                    │                      │            │            │ ZAQ017833號  │22-ZAQ017833號│日        │
└──┴──────────┴───────────┴──────┴──────┴───────┴───────┴─────┘
